【裁判字號】    99,上訴,1491
【裁判日期】    990923
【裁判案由】    毒品危害防制條例
【裁判全文】
臺灣高等法院臺中分院刑事判決        99年度上訴字第1491號
上  訴  人
即  被  告  乙○○
指定辯護人  本院公設辯護人郭博益
上列上訴人因毒品危害防制條例案件，不服臺灣苗栗地方法院98
年度訴字第867號中華民國99年6月10日第一審判決（起訴案號：
臺灣苗栗地方法院檢察署98年度偵字第4628、4787、4789號），
提起上訴，本院判決如下：
    主  文
原判決撤銷。
乙○○犯如附表一所示各罪，各處如同表各該項所示之刑。應執
行有期徒刑拾伍年玖月。扣案之海洛因壹包（驗餘淨重零點捌貳
玖壹公克）、甲基安非他命貳包（驗餘淨重共計零點陸陸壹貳公
克）沒收銷燬。未扣案行動電話門號 0000000000號（含SIM卡）
壹具沒收，如全部或一部不能沒收時，追徵其價額。販賣毒品所
得共新臺幣陸萬參仟伍佰元沒收之，如全部或一部不能沒收時，
以其財產抵償之。
    事  實
一、乙○○前曾因違反毒品危害防制條例案件，經原審法院分別
    判處有期徒刑8月3次，定應執行刑及減刑為有期徒刑10月確
    定，甫於96年9月2日縮刑期滿執行完畢。
二、乙○○自民國98年3月6日17時起，意圖營利，分別基於個別
    犯意，於附表２所示之時間、地點，以同表所示之金額、毒
    品種類及數量，販賣予同表所示之對象，前後共７次。嗣於
    98年3月24日下午4時，為警跟監江佳洋、廖盛民向乙○○購
    得毒品後，隨即在苗栗縣竹南鎮中二高竹南交流道旁逮捕江
    佳洋、廖盛民，並扣得江佳洋及廖盛民甫向乙○○購得海洛
    因1小包（驗餘淨重0.8291公克）及甲基安非他命1小包（已
    分成2小包，驗餘淨重0.6612公克），再循線查獲上情。
    理  由
一、證據能力方面：
  (一)按有事實足認被告或犯罪嫌疑人有最輕本刑為３年以上有期
    徒刑之罪，並危害國家安全或社會秩序情節重大，而有相當
    理由可信其通訊內容與本案有關，且不能或難以其他方法蒐
    集或調查證據者，得發通訊監察書。通訊監察書偵查中由檢
    察官依司法警察機關聲請或依職權以書面記載事項並敘明理
    由，檢具相關文件，聲請該管法院核發通訊保障及監察法第
    5條第1項第1款、第2項定有明文。本件警察機關依規定對被
    告使用之0000000000、江佳洋使用之0000000000、0000000
    000號行動電話聲請核發通訊監察書，此有臺灣苗栗地方法
    院通訊監察書附卷可證。警察機關執行通訊監察書著有通訊
    監聽譯文，檢察官、被告、辯護人對於通訊監聽譯文均無異
    議，該通訊監聽譯文，自得作為證據。
  (二)按被告以外之人於審判外之言詞或書面陳述，除法律有規定
    者外，不得作為證據；又被告以外之人於偵查中向檢察官所
    為之陳述，除顯有不可信之情況者外，得為證據，刑事訴訟
    法第一百五十九條第一項及第一百五十九條之一第二項分別
    定有明文。查證人江佳洋、廖盛民、鄧智存、黃世豪、賴淑
    珍、周靖雪、賴世賢於偵查中具結向檢察官所為之證述，被
    告及辯護人並未主張有何不適當之處，且本院審酌該等偵查
    筆錄作成之情況，並無顯有不可採信之情況，上開證人於偵
    查中之證述，自得作為證據。
  (三)按除法律另有規定外，實施刑事訴訟程序之公務員因違背法
    定程序取得之證據，其有無證據能力之認定，應審酌人權保
    障及公共利益之均衡維護，刑事訴訟法第一百五十八之四定
    有明文。本案如後所引用之其他非供述證據，並無證據證明
    係實施刑事訴訟程序之公務員違背法定程序所取得，自應認
    均具有證據能力。
二、被告乙○○對於前述犯罪事實，於原審審理中坦白承認（原
    審卷第130頁背面、142頁背面，被告原對於是否有營利意圖
    ，仍有爭執，嗣已完全認罪，而無爭執），核與證人江佳洋
    、廖盛民、周靖雪、鄧智存、黃世豪、賴淑珍、賴世賢於偵
    查中證述之情節大致相符，並有證人江佳洋以0000000000門
    號與被告所持有0000000000門號於98年3月6日15時37分至15
    時50分購買毒品之通聯紀錄；證人江佳洋98年3月24日14時6
    分許之通聯紀錄；證人鄧智存以0000000000門號與被告所持
    有之0000000000門號通聯紀錄；證人黃世豪所持有之000000
    0000門號與被告所持有之0000000000門號通聯紀錄；證人賴
    淑珍所持有0000000000門號與被告所持有之0000000000門號
    通聯紀錄；證人賴世賢所持有之0000000000門號與被告持有
    之0000000000門號，於98年4月17日22時25分許，及98年5月
    8 日18時29分許連繫購買毒品安非他命之通聯紀錄（偵1778
    號影卷第33頁、毒偵1040號影卷第10頁、毒偵1104號影卷第
    16頁背面、毒偵1010號影卷第11頁背面、偵3972號影卷第65
    、67頁）及行政院衛生署草屯療養院草療鑑字第0980500036
    號、0000000000號鑑定書各1份（毒偵340號影卷第74頁、毒
    偵 338號影卷第63、66頁背面）暨指認被告相片紀錄表、臺
    灣苗栗地方法院拘票及報告書、海巡署岸巡三二大隊搜索扣
    押筆錄、海岸巡防署中部地區巡防局扣押物品目錄表、搜索
    票、搜索同意書各１份（偵4628號卷第25～45、50、53～54
    、67、71、76、79、86～93頁）附卷可證。前開被告自白及
    各項證據，互核相符，本件事證明確，被告犯行，可以認定
    ，應依法論罪科刑。至於證人鄧智存、黃世豪、賴淑珍、賴
    世賢於偵查中分別證稱，向被告購買毒品之次數分別為10次
    、3次、4次、次數忘記等，惟查，並無證據顯示上開證人會
    被告購買毒品次數如此之多，本罪疑惟輕，本院均認定僅一
    次如附表二所示，又被告請求傳訊附表二所示之購買毒品者
    ，以證明其係為他們調貨並非販毒，查被告於原審已承認販
    毒，核與附表二所示之證人證述情節相符，事證已極明確，
    本院認為無庸再傳訊上開證人，併此敘明。
二、核被告乙○○所為，係犯毒品危害防制條例第4條第1、2 項
    之販賣第1、2級毒品罪。被告於販賣前後持有第1、2級毒品
    之低度行為，應為販賣之高度行為所吸收，而不另論罪。附
    表2編號2部分，其以一行為同時販賣第1、2級毒品，屬想像
    競合犯，依刑法第55條前段規定，應從一刑罰較重的販賣第
    １級毒品罪處斷。被告所犯各罪，係分別基於個別犯意所為
    ，均應分論併罰。被告前曾因違反毒品危害防制條例案件，
    經原審法院分別判處有期徒刑8月3次，定應執行刑及減刑為
    有期徒刑10月確定，甫於96年 9月28日縮刑期滿執行完畢，
    此有臺灣高等法院被告前案紀錄表１份在卷可證，其於有期
    徒刑執行完畢後５年內，故意再犯上開有期徒刑以上之各罪
    ，均為累犯，除法定刑為死刑、無期徒刑部分，依法不得加
    重外，均應加重其刑。被告販賣第1、2級毒品之全部數量及
    金額非鉅，但販賣第１級毒品之法定最低刑度為死刑或無期
    徒刑，販賣第2級毒品之法定最低刑度為無期徒刑或7年以上
    有期徒刑，如不論被告販賣之數量、金額，均在此法定最低
    本刑上量刑，無異鼓勵販毒之人，均從事大量毒品之販賣，
    顯非該條例遏止毒品氾濫之立法本旨。故本案販賣第1、2級
    毒品部分，應認有情輕法重、顯可憫恕之情形，檢察官亦同
    此意見（原審卷第 144頁），故就被告販賣第1、2級毒品部
    分，均各依刑法第59條酌量減輕其刑。又被告於偵查中並未
    自白，不符毒品危害防制條例第17條第２項之規定，不得依
    上開規定予以減刑，以上刑之加重及減輕事由，應依法先加
    重後減輕。
四、原審以被告罪證明確，予以論罪科刑，原無不合。惟查未扣
    案之0000000000號行動電話為林錦麒所有，借與被告使用，
    非屬被告所有，業據被告在偵查中供明，依法不得沒收。原
    判決予以沒收，並追徵其價額，尚有未洽。又被告販賣之第
    二級毒品為甲基安非他命，此有鑑定書附卷可證，原判決為
    認係安非他命，亦有未當。再者被告係累犯，原判決於理由
    中敘明被告為累犯，惟事實欄並未載明，亦有未合。被告上
    訴意旨否認販賣毒品，雖無理由，惟原判既有上開可議之處
    ，自屬不能維持，應由本院將原判決撤銷改判。爰審酌被告
    乙○○所為本件各次犯行，均為累犯，本件販賣毒品部分，
    依全部情狀以觀，販賣所得金額不多，本身亦有施用毒品前
    科，由施用進而販賣，實有其主、客觀環境因素所造成，應
    非出於圖得暴利之心態而販賣毒品，且被告於原審審理中，
    經辯護人為其研究相關法律實務見解後，即從善如流，坦承
    犯行，不再為無益之爭辯，可認有悔意，且相當程度節省法
    院之調查資源及其他等一切情狀，分別量處如主文第二項所
    示之刑，並同時考量上述各點，定其應執行刑。扣案第１級
    毒品海洛因1包（驗餘淨重0.8291公克）、安非他命2包（驗
    餘淨重共計0.6612公克），有前述行政院衛生署草屯療養院
    之鑑定書2份可證，故依毒品危害防制條例第18條第1項前段
    ，於該次遭查扣毒品之犯行所宣告之主刑後，併宣告沒收銷
    燬之。未扣案之行動電話，門號0000000000號1支（含SIM卡
    ），係供被告販賣第１級毒品所用，有上開通訊監聽譯文可
    證，詳如附表２之備註欄所示，應依毒品危害防制條例第19
    條第1項，於該次販賣第1級毒品所宣告之主刑後，宣告沒收
    ，如全部或一部不能沒收時，追徵其價額（含 SIM卡在內均
    沒收，最高法院99臺上1791號判決意旨參照）。至被告各次
    販賣毒品所得，如附表２販賣金額欄各項所示，亦應依毒品
    危害防制條例第19條第１項，於各次販賣第1、2級毒品所宣
    告之主刑後，宣告沒收，如全部或一部不能沒收時，則以其
    財產抵償之。至未扣案門號0000000000號之行動電話，非屬
    被告所有，不予宣告沒收，併此敘明。
據上論斷，應依刑事訴訟法第269條第1項前段、第364條、第299
條第1項前段、毒品危害防制條例第４條第1、2項、第18條第1項
前段、第19條第1項、刑法第11條前段、第47條第1項、第51條第
5款、第55條前段、第59條、第71條第1項，判決如主文。
本案經檢察官甲○○到庭執行職務。
中    華    民    國    99    年    9     月    23    日
                  刑事第一庭  審判長法  官  李 璋 鵬
                                    法  官  胡 忠 文
                                    法  官  胡 森 田
本件正本證明與原本無異。
如不服本判決應於收受送達後10日內向本院提出上訴書狀，其未
敘述上訴理由者，並得於提起上訴後10日內向本院補提理由書（
均須按他造當事人之人數附繕本）「切勿逕送上級法院」。
                                    書記官  黃 禎 祥
中    華    民    國    99    年    9     月    23    日
附表一
一、販賣第一級毒品，累犯，處有期徒刑拾伍年貳月。未扣案行
    動電話（含門號0000000000號 SIM卡）壹具沒收，如全部或
    一部不能沒收時，追徵其價額。販賣毒品所得財物新台幣肆
    仟元沒收，如全部或一部不能沒收時，以其財產抵償之。
二、販賣第一級毒品，累犯，處有期徒刑拾伍年參月。扣案之海
    洛因壹包（驗餘淨重零點捌貳玖壹公克）、甲基安非他命貳
    包（驗餘淨重共計零點陸陸壹貳公克）沒收銷燬。販賣毒品
    所得財物新臺幣陸仟伍佰元沒收，如全部或一部不能沒收時
    ，以其財產抵償之。
三、販賣第二級毒品，累犯，處有期徒刑參年捌月。販賣毒品所
    得財物新臺幣壹仟元沒收，如全部或一部不能沒收時，以其
    財產抵償之。
四、販賣第一級毒品，累犯，處有期徒刑拾伍年壹月。販賣毒品
    所得財物新臺幣壹仟元沒收，如全部或一部不能沒收時，以
    其財產抵償之。
五、販賣第一級毒品，累犯，處有期徒刑拾伍年壹月。販賣毒品
    所得財物新臺幣壹仟元沒收，如全部或一部不能沒收時，以
    其財產抵償之。
六、販賣第二級毒品，累犯，處有期徒刑伍年。販賣毒品所得財
    物新臺幣貳萬元沒收，如全部或一部不能沒收時，以其財產
    抵償之。
七、販賣第二級毒品，累犯，處有期徒刑伍年肆月。販賣毒品所
    得財物新臺幣參萬元沒收，如全部或一部不能沒收時，以其
    財產抵償之。
附表二
┌──┬────┬────┬──────┬──────┬────────┐
│編號│販賣對象│販賣時間│  販賣地點  │毒品種類、數│ 備  註         │
│    │        │        │            │量及販賣金額│                │
├──┼────┼────┼──────┼──────┼────────┤
│1   │江佳洋  │民國98年│苗栗縣頭份鎮│海洛因1 包（│與被告持用之門號│
│    │        │3 月6 日│國道高速公路│1 公克），4,│0000000000號行動│
│    │        │17時至18│頭份交流道旁│000元       │電話聯繫        │
│    │        │時許    │加油站      │            │                │
├──┼────┼────┼──────┼──────┼────────┤
│2   │廖盛民、│同月24日│苗栗縣頭份鎮│海洛因1 包（│1.海洛因1 包售價│
│    │江佳洋  │14時至15│土牛里2 鄰土│驗餘淨重0.82│   6,000元，然廖│
│    │        │時許    │牛18號乙○○│91公克），6,│  盛民實付被告陳│
│    │        │        │住處外      │000元；甲基 │  啟瑞4,000元（ │
│    │        │        │            │安非他命1包 │  毒偵340 號影卷│
│    │        │        │            │（自行分裝為│  第63頁）；安非│
│    │        │        │            │2小包，驗餘 │  他命部分係江佳│
│    │        │        │            │淨重共計0.66│  洋托廖盛民代取│
│    │        │        │            │12公克），2,│  （他353 號卷第│
│    │        │        │            │500元       │  18頁）        │
│    │        │        │            │            │2.與被告持用之門│
│    │        │        │            │            │  號0000000000號│
│    │        │        │            │            │  行電話聯繫    │
├──┼────┼────┼──────┼──────┼────────┤
│3   │鄧智存  │同年4 月│苗栗縣頭份鎮│甲基安非他命│與被告持用之門號│
│    │        │16日13時│土牛里義賢宮│1包，1,000元│0000000000號行動│
│    │        │46分許  │內          │            │電話聯繫        │
├──┼────┼────┼──────┼──────┼────────┤
│4   │黃世豪  │同日22時│苗栗縣頭份鎮│海洛因1 包，│與被告持用之門號│
│    │        │27分許  │信東路大安堂│1,000 元    │0000000000號行動│
│    │        │        │中醫診所外  │            │電話聯繫        │
├──┼────┼────┼──────┼──────┼────────┤
│5   │賴淑珍  │同月17日│苗栗縣頭份鎮│海洛因1 包，│與被告持用之門號│
│    │        │14時8 分│中正路圓寶遊│1,000 元    │0000000000號行動│
│    │        │許      │藝場內      │            │電話聯繫        │
├──┼────┼────┼──────┼──────┼────────┤
│6   │賴世賢  │同日22時│苗栗縣頭份鎮│甲基安非他命│與被告持用之門號│
│    │        │25分許  │上公園      │1包（8.5公克│0000000000號行動│
│    │        │        │            │），2萬元   │電話聯繫        │
├──┼────┼────┼──────┼──────┼────────┤
│7   │賴世賢  │同年5 月│苗栗縣頭份鎮│甲基安非他命│與被告持用之門號│
│    │        │8 日18時│後庄國小旁  │1包（半台兩 │0000000000號行動│
│    │        │29分許  │            │），3萬元   │電話聯繫        │
├──┴────┴────┴──────┴──────┴────────┤
│附註：                                                                │
│1.以上金額單位為新臺幣。                                              │
│2.販賣第1 級毒品4 次，販賣所得共計1 萬元。                            │
│3.販賣第2級毒品3次，販賣所得共計5萬3,500元。                          │
│  2者共計6萬3,500元。                                                 │
└───────────────────────────────────┘

司法院資訊處製作；財團法人民間司法改革基金會備份。
